【裁判字號】    96,易,3447
【裁判日期】    970630
【裁判案由】    著作權法
【裁判全文】
臺灣板橋地方法院刑事判決              96年度易字第3447號
公  訴  人  臺灣板橋地方法院檢察署檢察官
被      告  甲○○
                    號
選任辯護人  張寧洲律師
上列被告因違反著作權法案件，經檢察官提起公訴（96年度偵字
第14320 號），被告於準備程序進行中就被訴事實為有罪之陳述
，經告知簡式審判程序之旨，並聽取當事人之意見後，經本院合
議庭裁定由受命法官獨任進行簡式審判程序，並判決如下：
    主  文
甲○○幫助擅自以重製之方法侵害他人之著作財產權，處有期徒
刑陸月，如易科罰金，以新臺幣壹仟元折算壹日。扣案之電腦主
機貳臺及備份光碟程式壹片，均沒收。
    事實及理由
一、犯罪事實：甲○○自民國88年底某日起，在臺北縣板橋市○
    ○路62巷13弄5 之4 號住處，使用向中華電信股份有限公司
    （下稱中華電信公司）申辦之FTTB光纖寬頻線路連線上網，
    並以其所有之電腦及硬碟作為網站伺服器架設網址為http:
    //www.ukbbs.idv.tw/ukweb/ukbbs/index.php（原網址為ht
    tp://www.ukbbs.idv.st）之「UKBBS論壇」網站，該網站為
    論壇（forum）形式，區分多個專題區位，如「BitTorrent
    交流中心」（內含「電影影像交流」、「高畫質電影交流、
    「音樂體驗交流」等子論壇）、「臺灣電子驢（eMule ）的
    家」（內含「ED2K電影電視」等子論壇），並利用該網站招
    攬會員，將會員區分為「贊助繳費方式之VIP 會員」及「未
    贊助繳費方式之一般、初級、中級、高級會員」兩種，若為
    「贊助繳費方式之VIP 會員」則需繳納金錢，依每次支付新
    臺幣（下同）500 元至2,000 元不等金額成為會員，可享有
    無限制使用論壇資源之權利，而欲以此資格加入會員，需將
    會費以ATM 轉帳至其不知情之女友黃佳君所有之萬泰商業銀
    行新莊分行（下稱萬泰銀行）帳號000000000000號帳戶，或
    匯款至其申請之板橋郵政第14-146號信箱，或以Paypal、Ez
    pal 線上刷卡方式繳款至uk.liang@gmail.com帳號內。其明
    知如附表所示歌手S.H.E 「一眼萬年」等歌曲係著作財產權
    人華研國際音樂股份有限公司（下稱華研公司）、滾石國際
    音樂股份有限公司（下稱滾石公司）、華納國際音樂股份有
    限公司（下稱華納公司）、上華國際企業股份有限公司（下
    稱上華公司）、福茂唱片音樂股份有限公司（下稱福茂公司
    ）、科藝百代股份有限公司（下稱科藝百代公司）、新力博
    德曼音樂娛樂股份有限公司（下稱新力博德曼公司）、豐華
    唱片股份有限公司（下稱豐華公司）、環球國際唱片股份有
    限公司（下稱環球公司）、及艾迴股份有限公司（下稱艾迴
    公司）享有著作財產權之錄音著作或音樂著作，亦明知如附
    表所示「時空線索」等電影，係著作財產權人美商迪士尼企
    業股份有限公司（下稱迪士尼公司）、美商華納兄弟娛樂公
    司（下稱華納兄弟公司）、美商廿世紀福斯影片股份有限公
    司（下稱福斯公司）、美商美國環球影片製作有限責任合夥
    （下稱環球公司）、美商哥倫比亞影片股份有限公司（下稱
    哥倫比亞公司）、哥倫比亞亞洲影片製作公司（下稱哥倫比
    亞亞洲公司）、美商三星影片股份有限公司（下稱三星公司
    ）、美商新線製作股份有限公司（下稱新線製作公司）、美
    商派拉蒙影片股份有限公司（下稱派拉蒙公司）所享有之視
    聽著作，非經前開擁有著作財產權公司之同意或授權，不得
    擅自公開傳輸或散布。亦明知BT（即BitTorrent，為一種分
    散式點對點傳輸方式）客戶端程式之使用者，於加入該論壇
    會員後，在其論壇網站上張貼含有公開傳輸並重製之電影、
    音樂著作之BT檔案連結，可供他人自由下載BT檔案。且可預
    見其提供上開音樂、影片及電腦程式供會員上傳及下載，將
    使眾多未經著作權人同意或授權重製之會員，得藉此大量交
    換下載重製著作權人之音樂、視聽著作，而侵害著作權人之
    著作財產權，詎為招攬不特定會員，收取會費以獲取利潤而
    基於幫助公開傳輸及重製之犯意，自成立該網站後，未經取
    得前開著作權人之同意或授權，在上開網站中分別建立如前
    述之等專區，提供該網站不特定之會員互相交換（公開傳輸
    及下載重製）影片、音樂著作檔案，加入該網站之會員可將
    影片、音樂檔案置於個人電腦中，製作標記有其電腦網路節
    點IP位置、網路卡序號（MacA ddress） 、檔案名稱、大小
    、傳輸頻寬、伺服器名稱及位置等資訊之「種子（Seed，又
    稱帖子）」，將該「種子」上傳至上開網站，欲下載該音樂
    、影片檔案之會員可利用EMULE 等點對點程式下載，或下載
    種子檔案，使用BT類（按BT屬於依循開放原始碼規則所撰寫
    之程式，凡遵循該原始碼所修改但未變異傳輸檔案協定之程
    式均屬之）等點對點（P2P） 軟體載入該種子，即可下載種
    子，以Tracking傳輸結點方式能取得下載重製分散式連結點
    之檔案。此外，會員於網路上倘發現其他不特定人分享音樂
    、影片檔案，亦可以將該檔案所存放之網路位置或種子檔張
    貼（Post）於「UKBB S論壇」網站內，供其他會員下載，甲
    ○○遂以上開方式公開傳輸上開之音樂、電影著作。嗣於96
    年5 月15日上午7 時許，為法務部調查局高雄市調查處持法
    院搜索票至上開地點進行搜索，始悉上情，並扣得「UKBBS
    論壇」網站管理系統電腦1 臺、「UKBBS 論壇」WEB 網站伺
    服器電腦1 臺，「UKBBS 論壇」及資料庫備份光碟程式1 片
    等物。復於同日上午7 時15分許，在甲○○女友黃佳君位於
    臺北縣蘆洲市○○街38巷33弄1 號4 樓住處進入搜索，並扣
    得萬泰銀行上開帳戶存摺1 本。案經滾石公司、華納公司、
    上華公司、福茂公司、科藝百代公司、新力博德曼公司、豐
    華公司、環球公司、艾迴公司、華研公司、迪士尼公司、華
    納兄弟公司、福斯公司、環球影片公司、哥倫比亞公司、哥
    倫比亞亞洲公司、三星公司、新線公司、派拉蒙公司訴由法
    務部調查局高雄市調查處移送臺灣板橋地方法院檢察署檢察
    官提起公訴，經合議庭裁定以簡式審判程序審理。
二、證據：
  (一)被告於警詢、偵查中及本院審理時之供述。
  (二)告訴代理人藍仁駿於警詢時之指述、告訴代理人李中生於偵
    查中之指述。
  (三)扣案之電腦主機2 臺、備份光碟程式1 片、萬泰銀行000000
    000000號帳戶存摺1 本。
  (四)「UKBBS 論壇」網站網域申請人資料、藍新科技電子信箱會
    員帳號申請人資料、中華電信數據通信分公司中區客服中心
    回覆單、臺灣郵政股份有限公司板橋郵局專用信箱申請人資
    料、萬泰銀行000000000000號帳戶申請人資料各1 份。
  (五)「UKBBS 論壇」網站網頁畫面、網站內容、檔案下載流程畫
    面、檔案下載完成播放畫面各1 份。
  (六)財團法人國際唱片業交流基金會被侵權曲目清冊1 份。
  (七)財團法人電影及錄影著作保護基金會鑑識報告及本件受侵害
    之電影著作、其著作權人暨侵害物數量清表各1 份。
  (八)「UKBBS 論壇」網站站務管理中心公告、「UKBBS 論壇」網
    站站務論壇公告各1 份。
三、按著作權法上所稱「公開傳輸」者，係指以有線電、無線電
    之網路或其他通訊方法，藉聲音或影像向公眾提供或傳達著
    作內容，包括使公眾得於其各自選定之時間或地點，以上述
    方法接收著作內容者而言，著作法第3 條第1 項第10款定有
    明文。而該等行為以具互動性之電腦或網際網路傳輸型態為
    其特色，與公開口述、公開播送、公開演出等傳統單向傳達
    著作內容之方式有別，且該條文中所稱「向公眾提供」之要
    件，並不以利用人確有實際傳輸或接收之舉為必要，只要處
    於可得傳輸或接收之狀態即為已足（參見92年7 月9 日修正
    公布之著作權法第3 條立法說明）。又所謂BT，為一種分散
    式點對點傳輸方式，使用BT傳輸協定之使用者，需先安裝BT
    客戶端程式，待BT客戶端程式使用者於網站上下載「BT種子
    」檔案，並將BT種子檔案加入BT客戶端程式之下載序列區後
    ，BT客戶端程式即可依BT種子檔案內之追蹤器及檔案摘要等
    資訊，分別向已下載完成不同片段目標檔案之其他電腦分段
    下載目標檔案。從而，本案「UKBBS 論壇」網站所屬之真實
    姓名、年籍不詳之不特定會員，張貼如附表所示之影音著作
    檔案或BT種子檔之超連結，使不特定網友得以下載之行為，
    乃著作權法第91條所定之以公開傳輸方法侵害他人之著作財
    產權。又被告架設之「UKBBS 論壇」網站，其內雖有不詳年
    籍姓名之會員提供電影、音樂檔案或BT種子檔案之超連結，
    惟網站上並未直接儲存該等著作內容，僅提供網頁空間供他
    人張貼超連結，且被告本身所為，亦非直接為公開傳輸如附
    表所示著作之內容，僅為便利公開傳輸該等著作內容之行為
    ；此外，卷內事證復無法證明被告與為公開傳輸該等著作內
    容之不特定會員有共同犯意聯絡，依罪疑為輕原則，仍不得
    認被告與張貼超連結之會員間成立共同正犯。因此，核被告
    甲○○所為，係犯刑法第30條第1 項、著作權法第92條之擅
    自以公開傳輸之方法侵害他人著作財產權罪及同法第91條第
    1 項之重製罪之幫助犯，爰依刑法第30條第2 項之規定，按
    正犯之刑減輕之。又按被告於88年間成立「UKBBS 論壇」網
    站後，即持續經營至96年5 月15日，顯係基於單一之集合犯
    意為之，應論以一罪。次按如數行為於同時同地或密切接近
    之時地實施，侵害同一法益，各行為之獨立性極為薄弱，依
    一般社會健全觀念，在時間差距上，難以強行分開，在刑法
    評價上，以視為數個舉動之接續施行，合為包括之一行為予
    以評價，較為合理，則屬接續犯，而為包括之一罪（最高法
    院86年台上字第3295號判例參照），查被告架設成立前開網
    站後，即持續經營、管理或維護前開網站，是以，被告持續
    登入而經營、管理、維護前揭網站之行為，顯係數個管理舉
    動之接續實施，依前揭判例意旨，在刑法評價上，應屬接續
    犯之包括一行為，僅論以一罪。另被告以一個幫助公開傳輸
    、重製之行為侵害如附表所示之各著作財產權人所有之著作
    財產權，而均觸犯數個相同罪名，為同種想像競合犯，應從
    一重處斷。被告以一行為侵害著作財產權人之不同著作財產
    權類型，乃一行為侵害數法益，而「公開傳輸」，乃藉由由
    網路等通訊方法，向公眾提供著作內容，其最終目的仍為使
    人下載而重製檔案，從而，自應從一重依刑法第30條、著作
    權法第91條第1 項之幫助重製罪處斷。爰審酌被告不尊重他
    人智慧之結晶，擅自幫助他人侵害智慧財產權，致著作權人
    財產受損，亦嚴重破壞國家之國際視聽及形象，且被告坦承
    犯行，業已深表悔意，兼衡其犯罪動機、目的、手段等一切
    情狀，量處如主文所示之刑，並諭知易科罰金之折算標準。
    至扣案之電腦主機1 臺，係被告所有供前揭犯行所用之物，
    經被告自承在卷，應依著作權法第98條前段規定宣告沒收之
    。至扣案之電腦主機1 臺、「UKBBS 論壇」及資料庫備份光
    碟程式1 片，均係被告所有，供本件犯罪所用之物，爰依著
    作權法第98條前段規定宣告沒收。至扣案之萬泰銀行000000
    000000號帳戶存摺1 本，係被告之女友黃佳君所有之物，爰
    不予宣告沒收，附此敘明。
據上論斷，應依刑事訴訟法第273 條之1 第1 項、第299 條第1
項前段、著作權法第91條第1 項、第92條、第98條前段，刑法第
11條前段、第30條第1 項前段、第2 項、第41條第1 項前段，判
決如主文。
本案經檢察官吳宗光到庭執行職務。
中    華    民    國    97    年    6     月    30    日
                  刑事第十七庭   法  官   鄭燕璘
以上正本證明與原本無異。
如不服本判決，應於收受送達後10日內向本院提出上訴書狀。
中    華    民    國    97    年    6     月    30    日
                                  書記官  陳筱惠
附錄本案論罪科刑所適用之法條全文：
著作權法第91條第1項：
擅自以重製之方法侵害他人之著作財產權者，處3 年以下有期徒
刑、拘役，或科或併科新臺幣75萬元以下罰金。
著作權法第92條：
擅自以公開口述、公開播送、公開上映、公開演出、公開傳輸、
公開展示、改作、編輯、出租之方法侵害他人之著作財產權者，
處3 年以下有期徒刑、拘役、或科或併科新臺幣75萬元以下罰金
。


司法院資訊處製作；財團法人民間司法改革基金會備份。
